臺灣臺北地方法院刑事判決　　　　九十四年度訴字第六四八號
公　訴　人　臺灣臺北地方法院檢察署檢察官
被　　　告　未○○
　　　　　　乙○○
共　　　同
選任辯護人　周仕傑律師
被　　　告　癸○○
上列被告因偽造文書案件，經檢察官提起公訴（九十一年度偵字
第一一九三○號、第二二二五一號、第二四五八三號、九十二年
度偵字第二七九九號、第七八四二號、第一一五九五號、第一三
九六五號、第二四七一三號），本院判決如下：
    主  文
未○○、乙○○共同連續意圖為自己不法之所有，以詐術使人將
本人之物交付，各處有期徒刑壹年捌月。
癸○○共同連續意圖為自己不法之所有，以詐術使人將本人之物
交付，累犯，處有期徒刑壹年拾月。
    事  實
一、癸○○前於民國八十四年間因肅清煙毒條例案件，經臺灣臺
    東地方法院以八十五年度訴字第七號判處有期徒刑三年六月
    確定，於八十七年五月十四日縮短刑期假釋出監，嗣假釋經
    撤銷，應執行殘刑一年五月十一日，於八十九年八月九日縮
    刑期滿執行完畢，猶不知悔改。緣真實姓名年籍不詳自稱「
    巳○○」之成年人，於九十年十一月間得知永美音像有限公
    司（下稱永美公司），係己○○（通緝中）於八十年六月十
    日所設立，該公司成立未幾旋即暫停營業，自九十年六月間
    方開始營業，票信尚佳，以該公司名義行騙有厚利可圖，竟
    與己○○、未○○、癸○○、乙○○、真實姓名年籍不詳自
    稱「呂孟越」、「陳文堂」之成年人，共同基於意圖為自己
    不法所有之犯意聯絡，先由被告己○○、未○○於九十年十
    二月間，偽以新臺幣（下同）一百五十萬元之代價，將永美
    公司股權移轉癸○○，由癸○○登記為該公司負責人，及遷
    址至臺北市大安區○○○路○段二三四號十二樓，並由被告
    癸○○出面承租臺北市大安區○○○路○段二三八號一樓及
    臺北市大同區○○○路○段二○五巷十三號房屋，作為永美
    公司之門市及倉庫，並前往臺北銀行（嗣於九十四年一月一
    日與富邦商業銀行合併，更名為臺北富邦商業銀行）基隆路
    分行、世華聯合商業銀行（嗣於九十二年六月二十六日與國
    泰商業銀行合併，更名為國泰世華商業銀行）世貿分行辦理
    永美公司支存帳戶變更負責人及印鑑事宜，繼由未○○應徵
    不知情之甲○○、Ｄ○○、黃○○、辛○○為永美公司門市
    人員，以營造永美公司業務量龐大、經營狀況良好之假象，
    並推由己○○、未○○利用其等曾為報社從業人員，熟稔報
    社業務及人員之機會，連續以永美公司名義，向如附表一編
    號一至六所示報社之廣告業務員，委刊永美公司全版或半版
    銷售影劇光碟、光碟機、玉佩等之大型廣告，致上開報社均
    陷於錯誤，誤信永美公司確有支付廣告費之真意，而先後依
    其等指示密集刊登永美公司之廣告，己○○、未○○乃交付
    發票日為九十一年四月底至同年七月間之客票或前開銀行之
    永美公司支票支付廣告費（詐騙之時間、地點、手法、詐得
    之財物詳如附表一所示），再推由乙○○、「呂孟越」、「
    陳文堂」連續佯以永美公司名義，向如附表二所示之廠商進
    貨，或以發票日為九十一年五月至八月間之上開銀行之永美
    公司支票支付貨款，或與廠商約定於九十一年五月間付款，
    致前開廠商均陷於錯誤，誤信永美公司確有交易付款之真意
    ，而先後依渠等指示交付貨物（詐騙之時間、地點、手法、
    詐得之財物詳如附表二所示），嗣己○○、未○○、乙○○
    、「呂孟越」、「陳文堂」所交付之支票悉數跳票，如附表
    一、二所示之公司發現永美公司業已人去樓空，追償無著，
    始知受騙。
二、案經志榮工業有限公司（下稱志榮公司）訴由臺北市政府警
    察局信義分局報請、光浦企業股份有限公司（下稱光浦公司
    ）訴由臺北市政府警察局中正第一分局報請，及聯合報股份
    有限公司（下稱聯合報公司）、自由時報企業股份有限公司
    （下稱自由時報公司）、真圓科技有限公司（下稱真圓公司
    ）、拜客貿易有限公司（下稱拜客公司）、電城股份有限公
    司（下稱電城公司）、全泰視聽事業有限公司（下稱全泰公
    司）訴由臺灣臺北地方法院檢察署檢察官偵查起訴。
    理  由
壹、證據能力方面：
    按被告以外之人於審判外之言詞或書面陳述，除法律有規定
    者外，不得作為證據，刑事訴訟法第一百五十九條第一項固
    定有明文；惟被告以外之人於審判外之陳述，雖不符刑事訴
    訟法第一百五十九條之一至第一百五十九條之四之規定，而
    經當事人於審判程序同意作為證據，法院審酌該言詞陳述或
    書面陳述作成時之情況，認為適當，亦得為證據，當事人、
    代理人或辯護人於法院調查證據時，知有第一百五十九條第
    一項不得為證據之情形，而未於言詞辯論終結前聲明異議者
    ，視為有前項之同意，同法第一百五十九條之五亦有明文。
    證人即真圓公司負責人潘真元、志榮公司負責人王聖斌、精
    工科技國際股份有限公司（下稱精工公司）負責人莊東榮、
    拜客公司負責人楊崇正、浩旭企業股份有限公司（下稱浩旭
    公司）負責人賴香蓉、眾智企業有限公司（下稱眾智公司）
    負責人白至忠、米迪亞數位科技股份有限公司（下稱米迪亞
    公司）負責人壬○○、東方電器有限公司（下稱東方公司）
    負責人郭志暘、力信電腦有限公司（下稱力信公司）負責人
    許繼誠、華哥多媒體科技股份有限公司（下稱華哥公司）負
    責人陳瑞欽、皇冠開發科技股份有限公司（下稱皇冠公司）
    負責人陳允唐、遠見科技股份有限公司（下稱遠見公司）負
    責人宋憲坤、永美公司門市及倉庫之出租人翁尚緯、網際共
    和國股份有限公司（下稱網際公司）負責人庚○○於警詢及
    偵查中所為之證述，及電城公司負責人玄○所書立之告訴狀
    、如附表一、二所示公司所填具之廠商受損資料表，雖俱屬
    被告以外之人於審判外之言詞及書面陳述，然當事人及辯護
    人於審判程序對於上開證據方法之證據能力並未爭執，本院
    審酌上開證據資料製作時之情況，並無違法不當及證明力明
    顯過低之瑕疵，認前揭證據方法，適為本案之證據。其餘資
    以認定被告未○○、乙○○、癸○○犯罪事實之非供述證據
    （詳後述），亦查無違反法定程序取得之情形，依同法第一
    百五十八條之四反面規定，洵具證據能力，合先敘明。
貳、實體方面：
一、訊據被告未○○、乙○○、癸○○固坦承於九十一年間，分
    別擔任永美公司門市管理人員、採購人員、登記負責人，惟
    均矢口否認有何詐欺犯行，被告未○○辯稱：伊前配偶己○○於九十年底將永美公司轉讓予「巳○○」之友人即被告癸○○，並由被告癸○○擔任公司負責人，巳○○擔任副總經
    理，當時雙方談及為求公司業務順利承接，以伊協助公司門
    市運作，及訓練門市人員接替，作為股權轉讓之附帶條件，
    故於公司轉讓後，有關報社廣告訂版與門市人員之訓練，伊
    仍予以協助處理，除此之外，伊對公司之運作並無參與，亦
    不知公司財務或相關訂貨情形云云；被告乙○○辯稱：伊係
    於九十一年二、三月間見報載求職廣告前往永美公司應徵，
    並由「呂孟越」面試僱用，職司電腦維修等相關工作，因伊
    對於電腦等３Ｃ產品之市場較為熟悉，故「呂孟越」、「巳
    ○○」指示伊協助公司採購相關產品，伊見公司相關營運狀
    況正常，不疑有他，遂依渠等指示辦理，伊不知此係「呂孟
    越」、「巳○○」等人之詐欺行為，更無與渠等有何犯意聯
    絡云云；被告癸○○則辯稱：伊未曾於永美公司任職，當初
    「巳○○」表示要帶伊至大陸觀光，說要開一個帳戶比較好
    看，伊就去開戶並將國民身分證交給「巳○○」，伊並未參
    與詐騙云云。經查：
  (一)永美公司原名永美健康百貨實業有限公司，址設臺北市信義
    區○○○路五六五號三樓，於八十年六月十日由經濟部核准
    設立登記，被告己○○、未○○均為該公司股東，並由被告
    己○○擔任負責人，嗣於八十二年六月七日遷址至臺北市○○區○○路二段二十二號八樓之四，並於八十三年十一月十
    八日起暫停營業，而於九十年六月間開始營業，且於同年七
    月四日經臺北市政府建設局核准更名為永美世家音像有限公
    司，並遷址至臺北市○○區○○路二段二十二號三樓之三，
    被告己○○、未○○於同年十二月二十日與被告癸○○簽訂
    股權轉讓契約，將全部股權轉讓予被告癸○○，並於九十一
    年一月十五日經臺北市政府核准變更登記負責人為癸○○，
    另遷址至臺北市大安區○○○路○段二三八號。又永美公司
    於八十年八月二十七日在臺北銀行基隆路分行開設帳號三二
    四五號支存帳戶，斯時戶名為永美健康百貨實業有限公司，
    負責人為被告己○○，於九十年七月二十日更換戶名為永美
    世家音像有限公司，於九十一年二月七日變更負責人為癸○○，該帳戶自八十八年至九十年七月無交易往來資料。另永
    美公司於九十一年一月三日在世華聯合商業銀行世貿分行申
    設帳號0000000號支存帳戶，開戶時公司負責人為被
    告己○○，嗣於同年二月八日變更負責人為被告癸○○。上
    開二帳戶，分別自同年五月六日、同年月七日起開始退票，
    並均於同年五月二十四日經臺灣票據交換所拒絕往來，此為
    被告未○○、乙○○、癸○○所不否認，並有永美公司案卷
    （見外放證物）、臺北銀行基隆路分行九十一年十二月二十
    三日北銀基隆路字第九一六○二六三三○○號函暨支存往來
    約定書、更換戶名及更換負責人申請書（見偵１—卷第八
    十六頁至第八十九頁）、臺北銀行九十三年十二月八日北銀
    基隆路字第九三六○○二八八○○號函暨客戶交易往來明細
    資料、支存主檔內容查詢單（見偵２—卷第六十五頁至第
    七十八頁）、國泰世華商業銀行世貿分行九十四年十二月十
    六日國世世發字第一七三號函暨開戶資料、退補及拒往紀錄
    （見本院卷(一)第二一八頁至第二二二頁）、臺灣票據交換所
    九十一年十二月五日（九一）臺票總字第○七二二號函暨存
    款不足退票明細表（見偵１—卷第五十九頁至第六十一頁
    ）附卷可稽，此部分事實，堪信為真。
  (二)如附表一所示之報社遭詐騙之經過，分據證人中國時報文化
    事業股份有限公司（下稱中國時報公司）廣告業務員丑○○
    （見本院卷(三)第二十六頁至第二十八頁）、自由時報公司廣
    告業務員Ｂ○○、地○○（見本院卷(四)第六十三頁反面至第
    六十六頁反面、本院卷(三)第二十八頁至第三十頁）、聯合報
    公司廣告業務員戊○○（見本院卷(三)第二十頁至第二十五頁
    反面）、民生報股份有限公司（下稱民生報公司）業務員宇
    ○○（見本院卷(三)第十七頁反面至第二十頁）結證在卷，並
    有廣告委刊單、民生報彩色廣告長期合約書、自由時報刊登
    之永美公司廣告、聯合報刊登之永美公司廣告、支票暨退票
    理由單、退票紀錄查詢明細表、受害廠商資料表在卷可佐（
    所在卷次詳見附表一）。
  (三)如附表二所示之廠商遭詐取財物之詳情，亦各據證人即真圓
    公司負責人潘真元（見偵８卷第九頁、第六十頁至第六十一
    頁、偵６—卷第二十五頁至第二十六頁、偵４—卷第五
    十五頁至第五十八頁、偵２—卷第一○六頁至第一○八頁
    ）、證人即志榮公司負責人王聖斌（見偵２—卷第四頁至
    第五頁、第四十七頁至第四十八頁、第七十六頁至第七十九
    頁、偵１—卷第三十一頁至第三十五頁）、光浦公司業務
    主任戌○○（見本院卷(三)第一八一頁至第一八三頁）、精工
    公司負責人莊東榮（見偵６—卷第二十三頁至第二十四頁
    、偵２—卷第一六八頁至第一七一頁）、拜客公司負責人
    楊崇正（原名楊智策）（見偵４—卷第五十四頁）、浩旭
    公司負責人賴香蓉（見偵２—卷第一六九頁至第一七二頁
    ）、眾智公司負責人白至忠（見偵２—卷第一六九頁至第
    一七二頁）、米迪亞公司負責人壬○○（見偵２—卷第一
    六八頁反面至第一七二頁）、東方公司負責人郭志暘（見偵
    ２—卷第一六九頁至第一七二頁）、包順行公司負責人蘇
    鉦鈞（本院卷(三)第八十九頁至第九十一頁）、業務員丙○○
    （本院卷(四)第六十七頁至第六十八頁）、力信公司負責人許
    繼誠（見偵２—卷第一七○頁至第一七二頁）、中景企業
    股份有限公司（下稱中景公司）總經理宙○○（見本院卷(四)
    第一二五頁至第一二八頁）、聖融資訊有限公司（下稱聖融
    公司）負責人Ａ○○（見本院卷(三)第九十一頁至第九十四頁
    ）、勁駒微電子股份有限公司（下稱勁駒公司）業務員丁○○（見本院卷(四)第六十九頁至第七十二頁）、欣旺資訊股份
    有限公司（下稱欣旺公司）業務主管Ｃ○○（見本院卷(四)第
    七十二頁反面至第七十四頁）、賀新科技股份有限公司（下
    稱賀新公司）業務員天○○（見本院卷(四)第二○一頁至第二
    ○五頁）、中齊企業有限公司（下稱中齊公司）業務員酉○○（見本院卷(三)第一四五頁至第一四六頁）、陸仕科技股份
    有限公司（下稱陸仕公司）業務課長朱淦弘（見本院卷(四)第
    八十頁反面至第八十二頁）、志旭國際股份有限公司（下稱
    志旭公司）業務員午○○（見本院卷(三)第一四六頁反面至第
    一四九頁）、仁欽電腦有限公司（下稱仁欽公司）業務工程
    師辰○○（見本院卷(四)第八十二頁反面至第八十三頁）、十
    全企業股份有限公司（下稱十全公司）業務員申○○（見本
    院卷(三)第一四九頁至第一五一頁）、華哥公司負責人陳瑞欽
    （見偵３—卷第五十四頁至第五十五頁）、皇冠公司負責
    人陳允唐（見偵２—卷第一六八頁反面至第一七一頁、第
    一七五頁反面）、總經理子○○（見本院卷(四)第一二八頁反
    面至第一三二頁）、全泰公司負責人寅○○（原名卯○○）
    （見本院卷(四)第八十四頁至第八十六頁反面）、遠見公司負
    責人宋憲坤（見偵２—卷第一六七頁反面至第一六八頁、
    偵６—卷第二十一頁至第二十二頁）證述甚詳，並有永美
    公司臺北市政府營利事業登記證、被告癸○○國民身分證正
    反面影本、「池進益」名片（見偵６—卷第八十八頁、第
    九十頁、第九十八頁）、「陳文堂」名片、「呂孟越」名片
    、客戶徵信資料表、客戶資料表、訂購單、出貨單、出貨明
    細表、客戶送貨單、統一發票、交易日應收帳款明細、支票
    暨退票理由單，退票紀錄查詢明細表、說明書、呆帳明細表
    、受害廠商資料表附卷足憑（所在卷次詳見附表二）。
  (四)被告未○○雖辯稱：永美公司於九十年底轉讓後，伊係受「
    巳○○」及被告癸○○之託，協助處理該公司有關報社廣告
    訂版及門市人員之訓練，伊不知公司財務或相關訂貨情形云
    云，並提出股權轉讓契約書、備忘錄為證（見偵１—卷第
    八十一頁至第八十五頁、偵３—卷第四十四頁）。惟：
    1.永美公司門市人員之應徵、工作職掌、薪資之發放、進、
      出貨物及單據之處理、門市財務及帳務之管理、廣告刊登
      之版面及內容之決定，悉由被告未○○負責，此據：
      (1)證人即永美公司門市人員甲○○於本院審理時結證：我
        是看中國時報徵人的廣告前往永美公司應徵，當時是被
        告未○○與我面試，告訴我薪資每月二萬餘元，工作內
        容是接聽電話，抄錄客人之姓名、電話、地址、所需貨
        品及包貨，我是負責玉佩部分，玉佩都是被告未○○拿
        來的，我的薪資也是向被告未○○領取現金等語明確（
        見本院卷(二)第二十五頁至第三十頁）。
      (2)證人即永美公司門市人員Ｄ○○於本院審理時證稱：我
        是看報紙至永美公司應徵，薪資係向被告未○○領取現
        金，被告未○○交代我負責ＤＶＤ、ＶＣＤ、ＤＶＤ播
        放器、音響產品，工作內容為接聽電話及包裝出貨，並
        會告訴我劃撥的品項，如果客人來門市，也由我負責介
        紹產品，並收取貨款，門市所收取的現金只有一、二次
        我是以匯款單直接存入永美公司的帳戶，其餘都是交給
        被告未○○，永美公司進、出貨印象中都是被告未○○
        負責處理，之前永美公司有進一批玉，也是被告未○○
        拿來的，若廠商送貨到門市，我會點貨並簽收單據後，
        將該單據交給被告未○○等語甚詳（見本院卷(二)第三十
        頁至第三十五頁）。
      (3)證人即永美公司門市人員黃○○於本院審理時證以：當
        初是被告未○○與我應徵，交代我負責接聽客戶電話，
        留下客戶姓名、地址、電話及所需產品後包裝出貨，每
        月薪資二萬餘元係向被告未○○領取現金，若廠商送貨
        到門市，我也會點貨並簽收單據，我還負責與報社聯絡
        訂版面，有時候半版，有時候全版，要多少版面是由被
        告未○○決定，被告未○○會告訴我要問哪幾家大型報
        社有無版面，我聯絡確定刊登的時間及版面後，會告訴
        被告未○○，被告未○○再與我討論廣告上要刊登何種
        產品，要用哪種放在報社的樣稿，報社的業務員都認識
        被告未○○等語甚明（見本院卷(二)第三十五頁反面至第
        四十頁）。
      (4)證人即永美公司門市人員辛○○於本院審理時證陳：永
        美公司是作郵購，販售光碟片、光碟機、玉佩，我負責
        於客人刷卡付款，需要授權書時，打電話到銀行要授權
        碼，然後向銀行請款，營業當日信用卡的請款及門市所
        收取的現金，我會與Ｄ○○核對後交給被告未○○，如
        果被告未○○不在，就由我與Ｄ○○一起至銀行存入永
        美公司之帳戶，門市的記帳資料是交給被告未○○，薪
        資也是向被告未○○領取等語綦詳（見本院卷(二)第四十
        一頁至第四十五頁）。
    2.且被告未○○利用其曾為報社從業人員，熟知報社業務及
      人員之機會，於九十一年一月至同年五月間，在國內各大
      報紙密集刊登永美公司販售產品之大型廣告，亦據：
      (1)證人即聯合報公司廣告業務員戊○○於本院審理時結證
        ：九十年下半年至同年十二月底，永美公司每月廣告之
        發稿量，至多三十萬元至五十萬元，小則約十萬元，九
        十一年一月開始永美公司發稿突然暴增，除假日外，幾
        乎每天刊登，九十一年一月一日至同年月十日左右，就
        有七、八十萬元之廣告量，我覺得量太大，有風險，不
        願意發，後來永美公司負責人即被告己○○直接與報社
        經理陳福壽協調，還是讓我繼續發稿，到了同年月三十
        一日結算，當月廣告費二百多萬元，同年二月中旬，被
        告未○○通知我去請一月份的款，還跟我說永美公司請
        款很乾脆，因為被告己○○、未○○均曾為報社從業人
        員，對報社作業很瞭解，所以他們直接開三個月零五天
        票期的支票給我，當時我看到支票上永美公司的負責人
        變成被告癸○○，但被告己○○、未○○並沒有主動告
        知，我覺得奇怪，就向被告未○○查詢，被告未○○表
        示被告癸○○是金主，很有錢，我要求安排見金主，並
        縮短票期，被告未○○表示被告癸○○很難找到，票期
        部分她無法決定，還安慰我說不會有問題，同年二月份
        ，永美公司的廣告量暴增至三百多萬元，比以前多好幾
        倍，同年三月被告未○○訂的版面我要求不要刊登，但
        被告未○○說一定要刊登，我因為大家都是老同事，礙
        於情面才同意繼續刊登，後來我強烈要求被告未○○安
        排我見永美公司負責人即被告癸○○，被告未○○才安
        排我去見副理「巳○○」等語明確（見本院卷(三)第二十
        頁至第二十五頁）。
      (2)證人即中國時報文化事業股份有限公司（下稱中國時報
        公司）廣告業務員丑○○於本院審理時證稱：九十一年
        一月至同年四月發稿都是被告未○○處理，總廣告量約
        六、七百萬元，我印象中有接過被告未○○一、二次電
        話，是我的主管認為永美公司的廣告量需要控管，被告
        未○○才來關切，為何一直上不了版面，並要求給好的
        版面，並且希望能多見版，我是直到永美公司於同年五
        月五日支票跳票後，才知道永美公司的負責人變更為被
        告癸○○，之前被告己○○、未○○從來沒有跟我提過
        負責人變更的事等語甚詳（見本院卷(三)第二十六頁至第
        二十八頁）。
      (3)證人即自由時報公司廣告業務員地○○、民生報股份有
        限公司（下稱民生報公司）廣告業務員宇○○於本院審
        理時證以：被告己○○、未○○曾為報社從業人員，算
        是老前輩，九十一年間渠等係與被告未○○聯絡永美公
        司廣告之訂版、進稿事宜，但廣告刊登一陣子後，被告
        未○○交付用以支付廣告費之支票均跳票等語甚明（見
        本院卷(三)第二十八頁至第三十頁、第十七頁反面至第二
        十頁）。
      (4)衡情果若被告未○○所辯，伊係為求永美公司轉讓後業
        務順利承接，而允為協助處理相關報社廣告訂版事宜，
        則其理當主動向以往合作之報社告知永美公司負責人變
        更之事，以尋求各該報社繼續支持，俾利永美公司業務
        之銜接與推展，並藉此釐清前後任負責人之債權債務關
        係，豈有反而對於永美公司負責人變更一事隱而不宣，
        對於證人戊○○要求與新任負責人即被告癸○○見面，
        亦再三搪塞、推託之理，此顯悖於常情。
    3.綜上各情，顯見永美公司舉凡門市人員之錄用、進、出貨
      之處理、薪資之發放、門市財務及帳務之管理、廣告之刊
      登等與經營相關之重要事項，俱由被告未○○掌理，至為
      灼然，是其前揭所辯，委不足採。
  (五)被告乙○○固辯以：伊係見永美公司相關營運狀況正常，依
    「呂孟越」、「巳○○」指示協助公司採購３Ｃ相關產品，
    伊不知此係「呂孟越」、「巳○○」等人之詐欺行為云云。
    然：
    1.被告乙○○對於永美公司採購業務係居於主導地位，且於
      採購過程乃主動提供永美公司報紙廣告，並向受害廠商誆
      稱該公司廣告量大，業績良好云云，並帶領受害廠商業務
      員參觀門市，提供永美公司營利事業登記證、擔保之本票
      等文件，以取信於被害廠商，且要求以遠期支票支付貨款
      等情，業據：
      (1)證人即賀新公司業務員天○○於本院審理時結證：當初
        是被告乙○○打電話到我們公司，我們就到永美公司拜
        訪，被告乙○○有引領我們去看門市，業務往來期間，
        被告乙○○經常拿永美公司在報紙上刊登的廣告給我們
        看，也經常談到他們在促銷及數量等，要我們放心，被
        告乙○○與我們交易的過程中是完全主導的，對談中他
        不用去請示主管就有決定權，他完全可以決定進貨的數
        量，第一次交易我們通常要收一半現金，但他說要開票
        ，談到後來我們同意收票，但屆期全遭退票等語綦詳（
        見本院卷(四)第二○一頁至第二○五頁）。
      (2)證人即十全公司業務員申○○於本院審理時證稱：永美
        公司在報紙上有刊登全版或半版的廣告，販售ＤＶＤ等
        產品，我們公司尚未與永美公司交易前，我在報紙上就
        知道有這家公司，後來被告乙○○打電話給我，我就前
        往永美公司洽談，我先到永美公司一樓門市，看見門市
        人員很忙碌在處理訂單，後來到永美公司十二樓辦公室
        ，被告乙○○拿出報紙廣告要我們公司配合銷售，並提
        供永美公司營利事業登記證讓我們回去查證，之後又拿
        報紙廣告給我們看，以取信我們談比較大的量，後來被
        告乙○○交給我們支付貨款的支票跳票等語明確（見本
        院卷(三)第一四九頁反面至第一五一頁）。
      (3)證人即光浦公司負責人戌○○於本院審理時證以：被告
        乙○○告訴我說永美公司是作報紙郵購生意，要賣飛利
        浦廠牌的產品，我帶目錄前往永美公司，與被告乙○○
        談妥商品及價格後出貨，被告乙○○要求出貨月結開隔
        月五日的支票，我只有收到第一批貨貨款的支票，但該
        支票於九十一年五月六日即跳票等語甚明（見本院卷(三)
        第一八一頁至第一八三頁）。
      (4)證人即聖融公司負責人Ａ○○於本院審理時證陳：被告
        乙○○打電話來說要買我們公司的ＭＰ３隨身聽，要在
        報紙刊登廣告販賣，永美公司的營業狀況有與被告乙○○談過，他說主要以郵購為主，在報紙上刊登廣告接受
        客人訂單，當時是被告乙○○告訴我支票開到隔月即五
        月底的支票，但後來支票跳票等語甚詳（見本院卷(四)第
        九十一頁至第九十四頁）。
      (5)證人即勁駒公司業務員丁○○於本院審理時證稱：我看
        報紙廣告得知永美公司販售套裝戲劇影片附贈ＶＣＤ播
        放器，我就前往永美公司與被告乙○○洽談，當時我看
        到永美公司門市有販賣套裝影片、類似家庭劇院組合，
        被告乙○○並交給我永美公司營利事業登記證影本及擔
        保之本票，我們才決定出貨，貨款是被告乙○○通知我
        去收支票，後來支票並未兌現等語至明（見本院卷(四)第
        六十九頁至第七十二頁）。
      (6)證人即志旭公司業務員午○○於本院審理時證述：九十
        一年四月間，被告乙○○打電話來，說永美公司在報紙
        上有刊登促銷的廣告，要跟我們訂喇叭搭配銷售，我就
        前往永美公司與被告乙○○洽談二、三次，當時有在辦
        公室談，也有在門市談，我看門市有人員在包貨，而且
        被告乙○○有拿永美公司之報紙廣告給我看，所以我們
        就接受訂貨，被告乙○○說貨款要開票，票要開很近的
        日期，當時票是開同年五月五日星期日，我覺得奇怪，
        但還是接受，後來支票就跳票等語明確（見本院卷(三)第
        一四六頁反面至第一四九頁）。
    2.參互上開證人證言，足證被告乙○○以永美公司名義對外
      採購，掌有主導之權，無需向「呂孟越」、「巳○○」請
      示，完全可以自行決定採購之品項、數量及價格，且於洽
      談過程中不斷以報紙廣告及門市營業狀況向受害廠商誇稱
      永美公司之經營績效，並積極遊說受害廠商接受以遠期支
      票給付貨款，足見被告乙○○參與本案程度甚深，是其前
      開所辯，要非可取。
  (六)被告癸○○雖辯稱：伊未在永美公司任職過，當初「巳○○
    」表示要帶伊至大陸觀光，說要開一個帳戶比較好看，伊就
    去開戶並將國民身分證交給「巳○○」，伊並未參與詐騙云
    云。惟：
    1.被告癸○○於簽訂永美公司股權轉讓契約書、永美公司門
      市及倉庫租賃契約時在場，並於永美公司有自己之辦公室
      各情，分據：
      (1)證人即永美公司股權轉讓契約書之見證人亥○○律師於
        本院審理時證述：當時被告己○○要將永美公司讓與被
        告癸○○，我告訴被告己○○要將被告癸○○帶來，簽
        約當天被告己○○先來，被告癸○○晚十幾分鐘才來，
        因為我不認識被告癸○○，所以我有特別注意，我請被
        告己○○、癸○○出示國民身分證，並將股權轉讓契約
        書拿給被告癸○○看，詢問被告癸○○有無意見，他說
        沒有意見，我們就當場用印，被告癸○○並拿出一百五
        十萬元的支票，我就請我助理影印被告己○○、癸○○
        之國民身分證及支票，裝訂在股權轉讓契約書後面等語
        無誤（見本院卷(三)第十五頁至第十六頁），又是日與被
        告己○○簽訂股權轉讓契約書確係被告癸○○本人，亦
        據被告己○○供明在卷（見偵２—卷第一二六頁）。
      (2)證人即永美公司門市及倉庫之出租人翁尚緯亦證稱：我
        在九十年底透過仲介公司介紹，將臺北市大安區○○○
        路○段二三八號一樓，及臺北市大同區○○○路○段二
        ○五巷十三號房屋，出租予永美公司作為門市及倉庫，
        租金每月分別為四萬五千元及二萬元，當時係由一位許
        先生先與我接洽租屋事宜，簽約時則由被告癸○○前來
        與我簽約等語明確（見偵３—卷第五十二頁至第五十
        三頁）。
      (3)被告癸○○、「巳○○」等人平日會在永美公司，並各
        自擁有辦公室，被告乙○○於永美公司曾見過被告癸○○等節，業據被告未○○、乙○○供陳甚詳（見偵４—
        卷第三十八頁、本院卷(四)第二三一頁反面）。
      (4)又臺北銀行基隆路分行支存帳號三二四五號永美公司帳
        戶九十一年二月七日存戶代表人更換及更換取款印鑑申
        請書（見偵１—卷第八十九頁）、世華聯合商業銀行
        帳號0000000號永美公司九十一年二月八日印鑑
        卡（見本院卷(一)第二一九頁），其上癸○○之簽名，均
        為被告癸○○所親簽，此為被告癸○○自承在卷（見本
        院卷(四)第二二四頁反面、第二二七頁反面）。
    2.綜上事證相互勾稽，足認被告癸○○確參與永美公司部分
      事務，其對於永美公司業務難謂一無所悉，是其前揭所辯
      ，自難憑採。
  (七)綜上所述，被告未○○、乙○○、癸○○上揭所辯，要屬卸
    責之詞，均不足採。本案事證明確，被告未○○、乙○○、
    癸○○詐欺取財洵堪認定，應予依法論科。
二、論罪科刑：
  (一)被告未○○、乙○○、癸○○行為後，刑法部分條文業於九
    十四年一月七日修正，同年二月二日公布，九十五年七月一
    日施行，修正後刑法第二條第一項規定：「行為後法律有變
    更者，適用行為時之法律，但行為後之法律有利於行為人者
    ，適用最有利於行為人之法律。」上開規定乃與刑法第一條
    罪刑法定主義契合，而貫徹法律禁止溯及既往原則，係規範
    行為後法律變更所生新舊法律比較適用之準據法，是刑法第
    二條本身雖經修正，但刑法第二條既屬適用法律之準據法，
    本身尚無比較新舊法之問題，應一律適用裁判時即修正後刑
    法第二條規定以決定適用之刑罰法律，先予敘明。而有關新
    舊法之比較，應就罪刑有關之共犯、連續犯、牽連犯加重等
    暨其他法定加減原因（如身分加減）與加減例等一切情形，
    綜其全部罪刑之結果而為比較（最高法院九十五年第八次刑
    事庭會議決議參照）。經查：
    1.修正前刑法第二十八條規定：「二人以上共同實施犯罪之
      行為者，皆為正犯」，修正後刑法第二十八條則規定：「
      二人以上共同實行犯罪之行為者，皆為正犯」，其中「實
      施」一語，涵蓋陰謀、預備、著手及實行之概念在內，其
      範圍較廣；而「實行」則著重於直接從事構成犯罪事實之
      行為，其範圍較狹，是修正後刑法共同正犯之範圍已有限
      縮。共同正犯之範圍既因此而有變動，自屬犯罪後法律有
      變更，而非僅屬純文字修正（最高法院九十六年度臺上字
      第九三四號判決參照），於本案被告未○○、乙○○、癸○○之犯罪行為，依新舊法，均成立共同正犯，適用新法
      並無較有利於被告未○○、乙○○、癸○○。
    2.修正後刑法業已刪除第五十六條連續犯之規定，是於新法
      修正施行後，行為人之數犯罪行為，即須分論併罰，此刪
      除雖非犯罪構成要件之變更，但顯已影響行為人刑罰之法
      律效果，自屬法律有變更，比較新舊法結果，適用被告未
      ○○、乙○○、癸○○行為時法律即舊法論以連續犯，對
      被告未○○、乙○○、癸○○並無不利。
    3.刑法第三百三十九條詐欺罪法定刑罰金部分，依修正前刑
      法第三十三條第五款規定：「罰金：（銀元）一元以上」
      ，而銀元與新臺幣間之折算，依現行法規所定貨幣單位折
      算新臺幣條例規定，以銀元一元折算新臺幣三元；修正後
      第三十三條第五款則規定：「罰金：新臺幣一千元以上，
      以百元計算之」，經比較新舊法之規定，修正後刑法第三
      十三條第五款所定罰金之最低數額，較之修正前提高，自
      以修正前刑法第三十三條第五款規定有利於被告未○○、
      乙○○、癸○○。
    4.罰金刑之加減，依修正前刑法第六十八條，僅加減其最高
      度，修正後刑法第六十七條則規定，其最高度及最低度同
      加減之。就加重而言，修正前僅就最高度加重，顯有利於
      被告未○○、乙○○、癸○○。
    5.綜上法律修正前後之整體比較，揆諸前揭最高法院決議及
      修正後刑法第二條第一項之「從舊從輕」原則，適用九十
      四年二月二日修正後之刑罰法律，對被告未○○、乙○○
      、癸○○並未較有利，自應適用修正前刑法之相關規定。
    6.有關累犯之規定，於有期徒刑執行完畢後五年內，故意再
      犯有期徒刑以上之罪，不論依修正前刑法第四十七條或修
      正後刑法第四十七條第一項之規定，均構成累犯，對被告
      癸○○而言並無有利或不利之情形，不生新舊法比較之問
      題（最高法院九十六年度臺上字第二三三一號判決參照）
      ，附此敘明。
  (二)核被告未○○、乙○○、癸○○所為，均係犯刑法第三百三
    十九條第一項詐欺取財罪。被告未○○、乙○○、癸○○與
    被告己○○、「巳○○」、「呂孟越」、「陳文堂」具有犯
    意聯絡，並推由被告未○○、乙○○、己○○、「呂孟越」
    、「陳文堂」下手實行，為共同正犯。被告未○○、乙○○
    、癸○○先後多次犯行，時間緊接，方法相同，觸犯構成要
    件相同之罪名，顯係基於概括犯意反覆為之，為連續犯，依
    修正前刑法第五十六條之規定，以一罪論，並加重其刑。被
    告癸○○前於八十四年間因肅清煙毒條例案件，經臺灣臺東
    地方法院以八十五年度訴字第七號判處有期徒刑三年六月確
    定，於八十七年五月十四日縮短刑期假釋出監，嗣假釋經撤
    銷，應執行殘刑一年五月十一日，於八十九年八月九日縮刑
    期滿執行完畢，有臺灣高等法院被告前案紀錄表在卷可按（
    見本院卷(一)第三十七頁至第四十七頁），其於有期徒刑執行
    完畢後五年內故意再犯本案有期徒刑以上之罪，為累犯，應
    依刑法第四十七條第一項規定，遞加重其刑。爰審酌被告未
    ○○、乙○○、癸○○年值青壯，不思正道取財，藉經營永
    美公司之假象取信於人，以詐取財物，受害之報社、廠商合
    計多達三十餘家，所詐得之財物價值高達近五千萬元，所為
    嚴重危害經濟秩序，犯罪後猶飾詞狡辯，未見悔意，兼衡其
    等犯罪之目的、手段、智識程度、就本案犯行參與之程度、
    擔任之角色、迄未與被害人達成和解等一切情狀，分別量處
    如主文所示之刑，以示懲儆。又被告未○○、乙○○、癸○○之犯罪時間雖均在九十六年四月二十四日之前，然其等所
    犯之罪符合中華民國九十六年罪犯減刑條例第三條第一項第
    十五款之情形，故不予減刑，併此敘明。
三、不另為無罪之諭知部分：
  (一)公訴意旨另以：
    1.被告己○○、未○○、乙○○、癸○○、「巳○○」、「
      呂孟越」、「陳文堂」，共同基於意圖為自己不法所有之
      犯意聯絡，推由被告未○○、己○○利用前任職於報社所
      建立之人際關係，向如附表一編號七、八所示之報社廣告
      業務承辦人，偽稱永美公司擴大經營，而使該等報社之廣
      告業務承辦人陷於錯誤，同意刊登永美公司之廣告，因認
      被告未○○、乙○○、癸○○此部分均另涉犯刑法第三百
      三十九條第一項詐欺取財罪嫌云云。
    2.被告己○○、未○○、乙○○、癸○○、「巳○○」、「
      呂孟越」、「陳文堂」，共同基於行使偽造私文書之犯意
      聯絡，於訂購及收受商品時，以掩飾真實身分之方式，推
      由被告乙○○、「呂孟越」等人，於進貨單上偽造「池進
      益」、「呂孟越」等人之署押，虛偽登載係「池進益」等
      人收受貨物之不實事項，並持向如附表二所示之廠商行使
      ，因認被告未○○、乙○○、癸○○此部分均另涉犯刑法
      第二百十六條、第二百十條行使偽造私文書罪嫌云云。
  (二)按犯罪事實應依證據認定之，無證據不得認定犯罪事實；不
    能證明被告犯罪者，應諭知無罪之判決，刑事訴訟法第一百
    五十四條第二項、第三百零一條第一項分別定有明文。此所
    謂認定犯罪事實之證據，無論其為直接或間接證據，均須達
    於通常一般人均不致有所懷疑，而得確信其為真實之程度，
    始得據為有罪之認定，若其關於被告是否犯罪之證明未能達
    此程度，而有合理性懷疑之存在，致使無法形成有罪之確信
    ，根據「罪證有疑、利於被告」之證據法則，即不得遽為不
    利被告之認定（最高法院二十九年上字第三一○五號、四十
    年臺上字第八六號、七十六年臺上字第四九八六號判例參照
    ）。
  (三)公訴意旨關於被告未○○、乙○○、癸○○詐騙如附表一編
    號七、八所示之報社刊登永美公司之廣告部分，遍查全卷並
    無被害人之指訴或提供相關證據資料可資佐證，本院依職權
    函查亦無所得，有本院公務電話紀錄在卷可憑（見本院卷(四)
    第一五八之一頁），卷內既無任何證據足證被告未○○、乙○○、癸○○向如附表一編號七、八所示之報社行騙，復查
    無其他積極證據足資認定被告未○○、乙○○、癸○○涉有
    公訴人所指此部分詐欺取財犯行，既不能證明被告未○○、
    乙○○、癸○○此部分犯罪，原應為被告未○○、乙○○、
    癸○○無罪之諭知，惟公訴意旨認被告未○○、乙○○、癸○○此部分犯行，與被告未○○、乙○○、癸○○前揭經論
    罪科刑部分有連續犯之裁判上一罪關係，爰不另為無罪之諭
    知。
  (四)公訴人認被告未○○、乙○○、癸○○另涉犯行使偽造私文
    書犯行部分，無非係以真圓公司訂購單、出貨單、光浦公司
    訂購單、出貨通知單、中景公司出貨單、志旭公司出貨單、
    皇冠公司客戶送貨單等件為其主要論據。訊據乙○○固不否
    認於永美公司使用「池進益」之名，惟被告未○○、乙○○
    、癸○○均堅詞否認有何使偽造私文書犯行，被告乙○○辯
    稱：「池進益」這個名字伊使用很久，係算命時所取之偏名
    ，伊使用偏名運氣較佳，故於工作上均用此偏名，伊並無偽
    造他人名義之犯意等語；被告未○○、癸○○則辯稱：伊等
    並無行使偽造私文書之情事等語。經查：
    1.按署名，僅以證明其主體之同一性為已足，並不以簽署戶
      籍登記之姓名為必要，即用化名、代名、筆名或僅簽名字
      均無不可，因之行為人如以其偏名為法律行為，苟其偏名
      ，係行之多年，且為多數人所知，則該偏名已足以證明其
      主體之同一性，該行為人即無偽造他人名義之犯意（最高
      法院九十年度臺上字第三四三六號判決意旨參照）。
    2.網際公司負責人庚○○於本院審理時結證：被告乙○○自
      八十九年七月至九十一年二月間任職於網際公司，其於應
      徵時有出示國民身分證說他叫乙○○，但他告訴我他要改
      運，所以在公司都使用「池進益」的偏名等語屬實（見本
      院卷(三)第一八○頁），又被告乙○○對外均稱姓「池」，
      並以「池進益」之名進行採購，亦據證人潘真元、戌○○
      、莊東榮、宙○○、Ａ○○、丁○○、天○○、朱淦弘、
      午○○、辰○○、申○○證述在卷（卷次詳前述），參以
      「池」姓並非常見，衡情被告乙○○若為掩飾真實身分而
      偽冒他人姓名，其大可改用國人常見之姓氏，以減低因姓
      氏特殊而易遭他人記住姓名之風險，豈有仍使用其本姓，
      並使用其於前一份工作中已用之偏名，而不畏事跡敗露之
      理？是被告乙○○前揭所辯，確屬信而有徵。
    2.至於全國戶役政資料中，固查無「呂孟越」之人，此有法
      務部戶役政連結作業系統在卷可按（見偵２—卷第一三
      九頁），惟被告未○○、乙○○、癸○○均否認有何行使
      偽造私文書犯行，且遍查全卷並無自稱「呂孟越」之人之
      真實年籍資料，亦乏相關證據佐證被告未○○、乙○○、
      癸○○確知自稱「呂孟越」之人係偽冒他人姓名之情事，
      且本案亦不能排除自稱「呂孟越」之人係使用其偏名之可
      能，參諸前揭說明，依據「罪證有疑、利於被告」之證據
      法則，即不得遽為不利被告未○○、乙○○、癸○○之認
      定，是公訴人所提證據及指出證明之方法，無從說服本院
      形成被告未○○、乙○○、癸○○另涉行使偽造私文書犯
      行有罪之心證，此外，復查無其他積極證據足資認定被告
      未○○、乙○○、癸○○涉有公訴人此部分所指行使偽造
      私文書犯行，既不能證明被告未○○、乙○○、癸○○此
      部分犯罪，原應為被告未○○、乙○○、癸○○無罪之諭
      知，然公訴意旨認被告未○○、乙○○、癸○○此部分犯
      行，與被告未○○、乙○○、癸○○前揭經論罪科刑部分
      有牽連犯之裁判上一罪關係，爰不另為無罪之諭知。
據上論斷，應依刑事訴訟法第二百九十九條第一項前段，刑法第
二條第一項前段、第三百三十九條一項、第四十七條第一項，修
正前刑法第二十八條、第五十六條，刑法施行法第一條之一第一
項、第二項前段，判決如主文。
本案經檢察官戴文亮到庭執行職務
中　　華　　民　　國　九十六  年　　九　　月　二十一  日
　　　　　　　　　        臺灣臺北地方法院刑事第十四庭
                              審判長法  官  宋松璟
                                    法  官  劉煌基
                                    法　官　孫萍萍
上正本證明與原本無異。
如不服本判決，應於判決送達後十日內，向本院提出上訴狀。
　　　　　　　　　　　　　　　    　書記官　張汝琪
中　　華　　民　　國　九十六  年　　九　　月　二十一  日
附錄本案論罪科刑法條：
刑法第二百十六條
行使第二百十條至第二百十五條之文書者，依偽造、變造文書或
登載不實事項或使登載不實事項之規定處斷。
刑法第二百十條
偽造、變造私文書，足以生損害於公眾或他人者，處五年以下有
期徒刑。
刑法第三百三十九條
意圖為自己或第三人不法之所有，以詐術使人將本人或第三人之
物交付者，處五年以下有期徒刑、拘役或科或併科一千元以下罰
金。
以前項方法得財產上不法之利益或使第三人得之者，亦同。
前二項之未遂犯罰之。
